臺灣高雄地方法院刑事判決
111年度審易字第402號
公  訴  人  臺灣高雄地方檢察署檢察官
被      告  蔡寶憲



上列被告因竊盜案件，經檢察官提起公訴（110年度偵字第14787
號），本院判決如下：
    主  文
蔡寶憲無罪。
    理  由
一、公訴意旨略以：被告蔡寶憲與姓名年籍不詳之成年人1名共
    同意圖為自己不法之所有，基於竊盜之犯意聯絡，先於民國
    110年6月24日13時30分至同年6月30日0時12分間不詳時許，
    推由被告至案外人邱仕偉所管領位於高雄市○○區○○○路000○0
    00號「超級名膜有限公司」店面（下稱案發地）後門處，持
    不詳工具破壞鐵捲門及鐵門（毀損部分未據告訴）之門鎖後
    進入，並從內開啟上鎖之側面鐵門。復持客觀上足供兇器使
    用之老虎鉗、剝線器、油壓剪、美工刀剪斷案外人邱仕偉所
    有之電纜線（毀損部分未據告訴），抽取其內銅線後置於原
    地離去。再由被告於110年6月30日0時12分許、同年7月4日5
    時許駕駛車牌號碼0000-00號自用小客車（下稱本案車輛）
    前往上址，自前開未上鎖之側面鐵門進入店內，將前開銅線
    搬運上車，以此方式竊取案外人邱仕偉所有之銅線。嗣被告
    於110年7月4日9時2分許，駕駛本案車輛前往高雄市○○區○○
    路000○0號資源回收場（下稱上址回收場），將所竊銅線5.7
    公斤以新臺幣（下同）1,368元出售。經警於110年7月17日1
    4時45分許，在高雄市○○區○○○路000號前，持拘票查獲被告
    ，並扣得銅線1條、電線1捆、美工刀4支、剝線器1支、油壓
    剪2支、老虎鉗4支、反光背心1件等物（下合稱本案扣案物
    ）。因認被告涉犯刑法第321條第1項第2款、第3款之攜帶兇
    器毀壞安全設備竊盜罪嫌等語。
二、按犯罪事實應依證據認定之，無證據不得認定犯罪事實；不
    能證明被告犯罪者，應諭知無罪之判決，刑事訴訟法第154
    條第2項、第301條第1項分別定有明文。又認定犯罪事實所
    憑之證據，雖不以直接證據為限，間接證據亦包括在內，然
    而無論直接或間接證據，其為訴訟上之證明，須於通常一般
    之人均不致有所懷疑，而得確信其為真實之程度者，始得據
    為有罪之認定，倘其證明尚未達到此一程度，而有合理之懷
    疑存在時，事實審法院在心證上無從為有罪之確信，自應為
    無罪之判決。
三、公訴意旨認被告涉犯前述罪嫌，乃以被告於警詢及偵查中供
    述、證人即告訴代理人連宏恩於警詢及偵查中之證述、證人
    即上址回收場負責人蔡富田於偵查中證述、監視器影像翻拍
    照片暨現場照片、監視器檔案暨臺灣高雄地方檢察署（下稱
    高雄地檢署）檢察官勘驗筆錄（下稱甲勘驗筆錄）、搜索扣
    押筆錄、扣押物品目錄表、查訪紀錄表暨交易明細、估價單
    、車輛詳細資料報表、查獲影像暨高雄地檢署檢察官勘驗筆
    錄（下稱乙勘驗筆錄）、通聯紀錄及網路歷程紀錄等證據為
    其論據。訊據被告堅詞否認有何加重竊盜犯行，辯稱：我在
    110年6月24日到同年7月4日這段期間多次進入案發地只是要
    進去上廁所、吸毒，比較沒有人會注意，我到現場時看到銅
    線已經都被別人拿走了，剩下電線皮而已，我不知道是誰偷
    的，我賣去上址回收場的銅線是許文騰賣給我的，110年7月
    4日監視器畫面有拍到有人拿東西給我，就是許文騰把銅線
    拿給我，許文騰是跟我約在我停車的附近即案發地正門口把
    銅線拿給我，不是在案發地裡面等語。經查：
  ㈠案發地內電纜線於110年6月24日13時30分許至同年7月4日14
    時許前，遭人剪斷並竊走，且同年7月4日14時許案發地經人
    發現遭竊時，案發地後門鐵捲門鎖孔不見、鐵門鎖孔有凹痕
    ，平時案發地鐵捲門與鐵門會上鎖等節，固經證人連宏恩於
    警詢及偵訊時證述在卷（見警卷第13至19頁，偵卷第71至75
    頁），且有現場照片18張附卷可參（見警卷第43至51頁）。
    然證人連宏恩關於其在110年7月4日前最後一次至案發地查
    看且斯時尚未遭竊之日期，前後陳述不一（先稱係110年6月
    16日，後改稱係同年6月24日13時30分許），是案發地電纜
    線失竊之確切期間為何，已有疑問，則該等電纜線是否在被
    告於本院準備程序自承進入案發地之時間前即已遭竊，亦有
    疑慮；縱認證人連宏恩於偵查中所述最後至案發地查看之時
    間為110年6月24日等詞較可採，上開證據至多亦僅能認定案
    發地內電纜線（或其內銅線）有在首開期間內遭人竊取得手
    及案發地鐵捲門、鐵門鎖孔遭人破壞之事實，尚無從證明下
    手行竊或破壞鐵捲門、鐵門鎖孔之人即為被告。
  ㈡次查，被告於110年6月29日23時許、同年6月30日0時許及13
    時許、同年7月1日14時許、同年7月3日3時許、同年7月4日5
    時許及11至12時許及13時許等時段，有駕駛本案車輛至案發
    地附近徘徊、停車或下車走動之行為，且被告有於同年6月2
    9日23時22分許停留在案發地後方近1分鐘後離開，以及於同
    年7月4日5時許將本案車輛停放在案發地外道路上後與某年
    籍姓名不詳之人（下稱某甲）接洽暨將體積非小之袋狀物放
    入車內之舉動等節，有監視器影像翻拍照片、監視器檔案暨
    甲勘驗筆錄、本院依被告聲請勘驗案發地附近路口監視器影
    像後製成之勘驗筆錄（下稱本院勘驗筆錄）等件在卷為證（
    見警卷第53至79、83頁，偵卷第121至127頁，本院卷第141
    至155頁）。惟：
　⒈綜觀前開監視器影像翻拍照片、勘驗筆錄內容，可知相關監
    視器影像均無被告本人直接自案發地內搬運電纜線、銅線或
    物品走出之相關畫面，更無任何被告持工具破壞案發地後門
    鐵捲門及鐵門門鎖之影像，且被告於110年6月29日23時22分
    許停留在案發地後方近1分鐘後離開時，亦無搬運物品離開
    之情形（詳見警卷第57頁），則在卷內僅存有部分日期部分
    時段之監視器影像情況下，實無法排除是被告以外之人在其
    他時間進入案發地行竊或破壞門鎖之可能，故難依被告自述
    曾於110年6月24日至同年7月4日期間進入案發地內之陳述暨
    其有於首開日期駕車至案發地附近徘徊、停車或下車走動之
    行為，逕認被告為本案下手行竊或破壞門鎖之人。
　⒉另依本院勘驗筆錄內容（見本院卷第145、149至151頁）及被
    告於本院之供述（見本院卷第153頁），可知：⑴被告於110
    年6月30日0時11分55秒至12分17秒間，雖有走向本案車輛開
    啟左後車門後又將之關上，再打開駕駛座車門並彎身入座之
    行為，然因監視器畫面較遠且現場昏暗，無法識別被告於開
    啟左後車門時有無攜帶物品上車；⑵被告於110年7月4日5時
    許，有駕駛本案車輛前往案發地附近，並於將車輛停放在案
    發地外之前方道路上後，有在案發地「外」前方某處逗留並
    與某甲接洽，再自前開逗留地拖著1袋體積非小之袋狀物走
    向本案車輛，並將該袋狀物放入本案車輛內，復駕車駛離現
    場，某甲於被告離開後亦徒步離去等情，足見卷內相關監視
    器影像並未拍攝到被告於110年6月30日0時12分許、同年7月
    4日5時許，親自從案發地內將銅線搬離現場之相關畫面。
　⒊從而，被告是否確有為公訴意旨所稱破壞案發地門鎖、持用
    可供兇器使用之工具剪斷案發地內電纜線後，於110年6月30
    日0時12分許、同年7月4日5時許自案發地未上鎖之側面鐵門
    進入案發地內，將已剝除電纜外皮之銅線搬運上本案車輛之
    行為，甚有疑問。
　㈢再查，警方於110年7月17日對被告執行拘提時，被告有向警
    方陳稱前往明誠路那邊是去載東西、收東西，（銅）線是朋
    友的等語，雖有查獲影像暨乙勘驗筆錄存卷為憑（見偵卷第
    117至118頁）；惟此與上開本院勘驗筆錄顯示被告有於110
    年7月4日5時許，在案發地外與某甲接洽一節，以及被告自
    承其有於前開時間向某甲即「許文騰」收取變賣至上址回收
    場之銅線等語大致相符（見本院卷第153頁），則在被告堅
    詞否認其有為本案竊盜犯行之情形下，上開證據僅能認定被
    告有自某甲處收受銅線一批之客觀事實，縱使某甲交付給被
    告之銅線即為案發地內失竊之電纜線內銅線，亦無從據此推
    論被告與某甲就竊取案發地內電纜線（銅線）之犯行有何犯
    意聯絡或行為分擔（被告收受銅線並非竊盜犯行之構成要件
    行為）。　
  ㈣況被告有於110年7月4日9時2分許持5.7公斤重之銅線至上址
    回收場變賣之舉動，雖經證人蔡富田於偵查中證述明確（見
    偵卷第69至71頁），並有查訪紀錄表及交易明細、監視器影
    像翻拍照片等存卷足參（見警卷第39至40、80至81頁），惟
    證人蔡富田亦無法判斷其向被告收購之銅線是否為案發地遭
    竊之物品一情，經證人蔡富田於偵訊時證述在卷（見偵卷第
    71頁），卷內亦無確切證據可認定被告變賣至上址回收場之
    銅線確為案發地失竊物。縱認被告前開變賣之銅線確為案發
    地失竊物，然持有贓物之原因，除可能係因竊盜而持有外，
    亦不能排除係因收受或故買、寄藏贓物等原因而持有，且被
    告於本院供稱其變賣至上址回收場之銅線係於110年7月4日5
    時許在案發地「外」向某甲所收取等語（見本院卷第153頁
    ），核與本院勘驗筆錄所載情形大致相符，已如前述，故本
    案亦無從排除實際上下手行竊之人為某甲，被告僅係向之收
    受贓物之可能性。
　㈤另警方有於110年7月17日在本案車輛上扣得本案扣案物一節
    ，雖有高雄市政府警察局三民第二分局搜索扣押筆錄、扣押
    物品目錄表存卷可參（見警卷第29至32頁）。然其中之銅線
    、電線等物，經本院當庭勘驗其外觀後，結果略為：扣案銅
    線沒有電纜皮，無法判斷是否與案發地遭竊之電纜線相同，
    而扣案電線之外觀與一般坊間常見的電線相似，亦無法判斷
    與案發地遭竊物相同一情，有本院勘驗前開扣案物外觀後所
    製成之筆錄1份在卷可考（見本院卷第159頁）；又警方未曾
    將扣案已除去電纜線外皮之銅線與案發地電纜線做比對，案
    發地電纜線外皮亦無查扣一節，有職務報告1份附卷可稽（
    見本院卷第129頁），是依卷內事證，難認扣案之銅線、電
    線為被告自案發地所竊得之物或與本案有何關聯性。至其餘
    美工刀、剝線器、油壓剪、老虎鉗、反光背心等物，亦非極
    為罕見之生活工具、用品，卷內復無積極證據足認該等物品
    為被告為本案犯行所用之工具，本院自無從憑此等扣案物為
    不利被告之認定。
　㈥末查，被告就110年7月4日5時許監視器影像拍攝到其與某甲
    接洽及搬運物品至本案車輛部分，關於某甲為何人、其搬運
    物品為何等項，於偵訊及本院審理中所述雖前後不一，且被
    告無法提出其變賣至上址回收場之銅線來源「許文騰」（或
    偵查中所稱「李文騰」）之年籍資料或聯絡資訊供檢警調查
    ，亦無從自檢察官所調閱之被告持用手機通聯紀錄及網路歷
    程紀錄（見偵卷第61至63頁）查出被告與「許（李）文騰」
    聯繫之相關紀錄，然在被告始終否認有為公訴意旨所指犯行
    ，且卷內無確切證據足資認定被告確為下手行竊者，或其與
    行竊之人有何犯意聯絡、行為分擔之情況下，本院自難僅因
    被告無從證明其辯詞之真實性，即逕推論本案失竊之電纜線
    （銅線）為被告所竊取。遑論被告本無自證己罪之義務，無
    論其供述是否明確可信，均不能因而解輕或免除檢察官依法
    就被告犯罪事實應負之舉證責任，於檢察官未能舉證證明被
    告犯罪之下，自難僅因被告之供述未臻明確或未能提出反證
    ，即遽為不利於被告之認定。
四、綜上所述，檢察官本案所舉證據，尚不足使本院達於通常一
    般之人均不致有所懷疑，而得確信被告有與公訴意旨所稱之
    某成年人共同為本案竊盜犯行為真實之程度，致使無從形成
    被告有罪之確信，無法證明被告犯罪，依首揭法條規定及說
    明，自應為其無罪之諭知。至於被告是否另涉有收受贓物罪
    嫌，因與本案起訴竊盜之基本事實不同，非得變更起訴法條
    ，本院自不得予以審酌，併此敘明。
據上論斷，應依刑事訴訟法第301條第1項前段，判決如主文。
本案經檢察官陳騏提起公訴，檢察官范文欽到庭執行職務。　　
中　　華　　民　　國　　111 　年　　9 　　月　　12　　日
                  刑事第五庭    法　官  林明慧
以上正本證明與原本無異。
如不服本判決應於收受送達後20日內向本院提出上訴書狀，並應
敘述具體理由；如未敘述上訴理由者，應於上訴期間屆滿後20日
內向本院補提理由書（均須按他造當事人之人數附繕本）「切勿
逕送上級法院」。
中　　華　　民　　國　　111 　年　　9 　　月　　12　　日
　　　　　　　　　　　　　　　  書記官　鄭永媚